臺灣新北地方法院民事裁定
110年度家繼訴字第11號
聲  請  人
即  原  告  程嫣    

訴訟代理人  陳育廷律師
相  對  人
即追加原告  程暐    

            程暄    

            程樹梅  


            程天成  


            程樹娥  

            程歐柿  

前  列三人
共同代理人  程嫣    
被      告  程天化  

            張鳳菊  



上列聲請人與被告程天化、張鳳菊間請求分割遺產等事件，聲請
人聲請追加相對人程暐、程暄、程天成、程樹梅、程樹娥、程歐
柿為原告，本院裁定如下：
    主    文
相對人程暄、程樹梅、程歐柿應於收受本裁定五日內，就本院11
0年度家繼訴字第11號請求分割遺產等事件，追加為原告，逾期
未追加，視為已一同起訴，並於民國111年10月31日下午4時20分
在本院板橋院區第二法庭進行言詞辯論程序。
    理    由
一、本件聲請意旨經審理後略以：被繼承人程世模死後遺有之部
    分遺產即臺灣土地銀行存款新臺幣(下同)1,275,849元及合
    作金庫474,767元部分，遭被告程天化及張鳳菊未經程世模
    之全體被繼承人同意即私自提領或用於支應張鳳菊名下房屋
    水電費用等支出，聲請人即原告程嫣得依民法第179條、第1
    84條規定請求被告程天化及張鳳菊就上開金額返還全體繼承
    人公同共有，此既係基於公同共有債權而為請求，應由公同
    共有人全體起訴，其當事人之適格始無欠缺。被告程天化與
    相對人即追加原告程天成、程樹梅、程樹娥、聲請人即原告
    程嫣、與程天生同為被繼承人程世模之子女，相對人即追加
    原告程歐柿為被繼承人程世模之配偶，程天生於被繼承人程
    世模死亡前即已死亡，程天生之子女程暐、程暄為程天生之
    代位繼承人。是被繼承人程世模之繼承人為程天化、程天成
    、程樹梅、程樹娥、程歐柿、程嫣、程暐、程暄。上開返還
    請求權為全體繼承人共同繼承之權利，爰依民事訴訟法第56
    條之1第1項規定，聲請法院命未共同起訴之相對人程天成、
    程樹梅、程樹娥、程歐柿、程暐、程暄追加為原告等語。
二、按訴訟標的對於數人必須合一確定而應共同起訴，如其中一
    人或數人拒絕同為原告而無正當理由者，法院得依原告聲請
    ，以裁定命該未起訴之人於一定期間內追加為原告。逾期未
    追加者，視為已一同起訴。法院為前項裁定前，應使該未起
    訴之人有陳述意見之機會。民事訴訟法第56條之1第1項、第
    2項定有明文。此規定於家事事件亦有適用，此見家事事件
    法第51條規定即明。又按繼承人自繼承開始時，除本法另有
    規定外，承受被繼承人財產上之一切權利、義務；繼承人有
    數人時，在分割遺產前，各繼承人對於遺產全部為公同共有
    ，民法第1148條第1項前段、第1151條分別定有明文。而公
    同共有人中之一人或數人除經其他公同共有人全體之同意，
    或為公同共有人全體之利益對第三人為回復公同共有物之請
    求，得單獨或共同起訴外，倘係基於公同共有法律關係為請
    求者，仍屬固有之必要共同訴訟，應由公同共有人全體起訴
    ，當事人之適格始無欠缺。
三、經查，本件被繼承人程世模之繼承人為程天化、程天成、程
    樹梅、程樹娥、程歐柿、程嫣、程暐、程暄等8人，此有被
    繼承人程世模之繼承系統表、財政部北區國稅局遺產稅免稅
    證明書在卷可稽，且為聲請人、被告所不爭執。又本件原告
    訴之聲明第一、二項起訴請求被告程天化、張鳳菊分別返還
    450,000及1,300,553元，係依民法第179條、第184條法律關
    係為請求，係公同共有債權之行使，其訴訟標的對於全體繼
    承人有合一確定之必要，應由全體繼承人一同起訴，其當事
    人適格始無欠缺。再原告聲請命未共同起訴之相對人為本件
    原告，經本院於民國111年8月19日通知其等於5日內具狀追
    加為原告或表示意見，僅程暐、程天成、程樹娥3人具狀表
    示追加為原告（見本院卷二第143、145、147頁），程樹梅
    於111年9月7日具狀表示不同意追加為原告，但未敘明追加
    結果與其本身之法律上利害關係有何相衝突，使其在私法上
    之地位，受不利益影響之情事，有其之陳報狀可佐（見本院
    卷二第149頁），程暄、程歐柿則迄未表示意見，有其送達
    證書可憑（見本院卷二第127、139、141頁）。惟原告提起
    本件訴訟，依其主張之原因事實乃為伸張其繼承之權利所必
    要，程樹梅、程暄、程歐柿等人如拒絕同為原告，將使原告
    之本件訴訟當事人不適格，妨害原告權利之行使，且被告程
    天化、張鳳菊是否有上開返還義務，對原告及程樹梅、程暄
    、程歐柿等人亦有合一確定之必要。至原告之實體上請求有
    無理由，應經調查後方能確知，程樹梅、程暄、程歐柿等人
    自不得因之拒絕同為原告。從而，原告依民事訴訟法第56條
    之1第1項規定，聲請本院裁定命程樹梅、程暄、程歐柿於一
    定期間內追加為原告，核屬正當，應予准許。爰命程樹梅、
    程暄、程歐柿應於收受本裁定正本後5日內追加為原告，逾
    期未追加，即視為已一同起訴。
中　　華　　民　　國　　111 　年　　10　　月　　5 　　日
                  家事第二庭  法  官  陳秋君
以上正本係照原本作成。　　　　　　　　　
如不服本裁定，應於送達後10日內向本院提出抗告狀，並繳納抗
告費新臺幣1,000元。
中　　華　　民　　國　　111 　年　　10　　月　　5 　　日
                              書記官  林宜宣